【裁判字號】    88,上易,1943
【裁判日期】    890127
【裁判案由】    詐欺等
【裁判全文】
臺灣高等法院臺中分院刑事判決                  八十八年度上易字第一九四三號
    上  訴  人  臺灣台中地方法院檢察署檢察官
    被      告  乙○○
右上訴人因被告詐欺等案件，不服臺灣臺中地方法院八十八年度易字第八三四號，中
華民國八十八年四月十五日第一審判決（起訴案號：臺灣臺中地方法院檢察署八十七
年度偵字第一七五五四號），提起上訴，本院判決如左：
    主      文
原判決關於乙○○部分撤銷。
乙○○共同行使從事業務之人，明知為不實之事項，而登載於其業務上作成之文書，
足以生損害於他人，處有期徒刑伍月，如易科罰金，以參佰元折算壹日。
    事      實
一、乙○○因詐欺案件，經法院判處有期徒刑十月確定，於民國（以下同）八十三年
    十月四日，因縮短刑期執行完畢，仍不知悔改。又緣乙○○、丙○○在台中市○
    ○路○段十九巷二號經營旺旺飲食店，並於八十六年十月底，與中國信託商業銀
    行股份有限公司（以下簡稱中國信託）簽約為信用卡特約商店，且約定僅能接受
    持卡人在該飲食店飲食刷卡消費，不得接受非合法登記營業範圍內之簽帳交易，
    以及非實際消費性之簽帳融資墊付提款或其他變相之融資。詎乙○○、丙○○二
    人明知不詳姓名自稱係來自香港或新加坡之持卡人，至其上開飲食店消費時，非
    係至上開飲食店為其所登記合法之ＫＴＶ酒店所營業之消費，而係要求帶該店之
    小姐出場，並要求以刷卡預借現金之方式，取得現款，乙○○、丙○○於不知其
    等所持之信用卡，係偽卡之情形下，允由持偽造信用卡之前開人等，於八十七年
    四月十五日起至八十七年五月十五日止（交易日期、時問、全額均詳如附表所示
    ），在上開旺旺飲食店預借現金刷卡。乙○○、丙○○二人並基於概括之犯意聯
    絡，將不實之事項登載於簽帳單上，並據以向中國信託請款，合計向中國信託領
    得新臺幣（以下同）三十萬零八百五十元，足生損害於中國倌託。嗣於八十七'
    五月下旬，經中國信託核對授權資枓，始知受害。
二、案經中國信託訴由內政部警政署移送台灣台中地方法院檢察署檢察官偵查起訴。
    辦。
    理      由
一、查被告乙○○上開犯罪事實，已據其於警訊時，供承不諱言，並經告訴人中國信
    託之代理人丁○○指訴綦詳，及旺旺飲食店之會計廖曉菁於警訊時證述確實，且
    有中國信託商業銀行與被告乙○○及共同被告丙○○二人經營之旺旺飲食店簽定
    特約商店之商店基本資料表、申請加入特約商店彙辦單各一紙，及信用卡簽帳單
    影本、請款金額統計表等在卷可稽。而中國信託商業銀行與被告乙○○及丙○○
    經營之旺旺飲食店所簽定之特約商店合約書第二條第二款中約定旺旺飲食店不得
    接受非合法登記營業範圍內之簽帳交易，以及非實際消費性之簽帳融資墊付提款
    或其他變相之融資，有該合約書影本在卷可憑，而旺旺飲食店與中國信託有上開
    約定被告乙○○及丙○○二人既為旺旺飲食店之實際經營人，自應知悉。又按旺
    旺飲食店申請加入特約商店時，所陳明之實際營業項目為ＫＴＶ酒店，而被告乙
    ○○、丙○○二人由不詳姓名自稱香港及新加坡之持卡人，以刷卡預借現金之方
    式向旺旺飲食店借款，竟不實以消費銷售之名目登載於簽帳單上，並據以向中國
    信託請款，是被告二人自係從事業務之人，明知為不實之事項，而登載於其業務
    上作成之文書。被告乙○○雖辯稱：係客戶要發小費，而而其等先將少部分現款
    交予客人，嗣消費後，再一併刷卡，並無故意詐欺云云，尚難認被告乙○○所為
    即合於前開合約，所辯自難採取，被告乙○○犯行均堪認定。
二、核被告乙○○所為，係犯刑法第二百十六條之行使業務登載不實罪，又被告乙○
    ○所為業務登載不實罪，已為高度之行使行為所吸收，不另論罪。又被告乙○○
    與丙○○二人間對本件所犯，應有犯意之聯絡及行為之分擔，為共同正犯。又被
    告乙○○所為數行為，時間緊接，手法相同，而所犯罪名相同，顯係出於概括之
    犯意為之，為連續犯，爰依刑法第五十六條之規定以一罪論，並加重其刑。末查
    被告乙○○因詐欺罪，經法院判處有期徒刑十月確定，並於八十三年十月四日執
    行完畢，有本院被告乙○○全國前案紀錄表一份在卷可證，並經被告乙○○供承
    在卷，被告乙○○有期徒刑執行完畢後，五年以內再犯本件有期徒刑以上之罪，
    為累犯，依刑法第四十七條規定，遞加重其刑。
三、原審未詳予審酌，遽為被告乙○○無罪之諭知，自有未洽。公訴人上訴意旨指摘
    原判決不當，為有理由，應由本院將原判決關於乙○○部分撤銷另為改判。爰審
    酌被告之素行，犯罪之動機，目的，與被害人所受之損害，暨被告犯後之態度等
    一切情狀，量處如主文第二項所示之刑，並諭知易科罰金之折算標準。
四、公訴人起訴意旨又以：被告前開行為有為自己不法所有意圖，而向中國信託詐得
    三十萬零八百五十元，認被告另涉犯刑法第三百三十九條第一項之詐欺罪嫌。惟
    訊之被告乙○○堅決否認有詐欺犯行，辯稱：並不知持卡前來消費之人所持之信
    用卡係偽卡，無詐欺之意圖等語。經查本件被告乙○○與丙○○二人經營旺旺飲
    食店，於客人前來消費時，持信用卡向其借調現款時，苟被告二人當時知客人所
    持之信用卡係偽卡時，當知日後再向簽約之中國信託請款時，將遭拒絕，是被告
    丙○○與乙○○二人斷不可能於明知本件自稱係香港或新加坡之持卡人所持之信
    用卡為偽卡時，而仍接受其等以調現之方式刷卡，致遭受損失之理。此外，本件
    又查無其他積極之證據，足認被告乙○○或丙○○當時明知上開自稱香港人或新
    加坡人所持之信用卡係偽卡。被告乙○○辯稱：不知本件向中國信託所請款，係
    以偽卡所刷，無不法所有意圖，尚合事理，自可採信，應認被告乙○○被訴詐欺
    部分，係屬犯罪不能證明。惟公訴人認被告乙○○此部分所犯與前開已論罪科刑
    部分有裁判上一罪之牽連關係，故不另為無罪之諭知，併予敘明。
據上論結，應依刑事訴訟法第三百六十九條第一項前段、第三百六十四條、第二百九
十九條第一項前段，刑法第二十八條、第五十六條、第二百十六條、第二百十五條、
第四十七條、第四十一條，罰金罰鍰提高標準條例第一條前段、第二條，判決如主文
。
本案經檢察官甲○○到庭執行職務。
中      華      民      國     八十九     年      一      月   二十七   日
                                   臺灣高等法院臺中分院刑事第六庭
                                         審判長法  官  古  金  男
                                               法  官  張  祺  祥
                                               法  官  沈  應  南
右正本證明與原本無異。
不得上訴。
                                               書記官  劉  智  文
中      華      民      國     八十九     年      一      月   二十八   日
附錄：本判決論罪法條：
刑法第二百十五條：
從事業務之人，明知為不實之事項，而登載於其業務上作成之文書，足以生損害於公
眾或他人者，處三年以下有期徒刑、拘役或五百元以下罰金。
刑法第二百十六條：
行使第二百十條至第二百十五條之文書者，依偽造、變造文書或登載不實事項或使登
載不實事項之規定處斷。
                                                                    Ｖ


司法院資訊處製作；財團法人民間司法改革基金會備份。
